【裁判字號】    89,訴,2589
【裁判日期】    891230
【裁判案由】    毒品危害防制條例
【裁判全文】
臺灣高雄地方法院刑事判決                        八十九年度訴字第二五八九號
    公  訴  人  臺灣高雄地方法院檢察署檢察官
    被      告  甲○○
右列被告因違反毒品危害防制條例案件，茲經檢察官提起公訴（八十九年度毒偵字第
四０八五、五三二０號），本院判決如左：
    主  文
甲○○連續施用第一級毒品，處有期徒刑壹年，扣案之第一級毒品海洛因貳包（台灣
高雄地方法院檢察署扣押物品清單保管字號：八十九年檢總管字第七六八三號及第一
００三九號，前者驗後淨重點零公克；後者驗後淨重零點柒玖公克）沒收銷燬之
；又施用第二級毒品，處有期徒刑肆月。應執行有期徒刑壹年貳月。扣案之第一級毒
品海洛因貳包（台灣高雄地方法院檢察署扣押物品清單保管字號：八十九年檢總管字
第七六八三號及第一００三九號，前者驗後淨重點零公克；後者驗後淨重零點柒
玖公克）沒收銷燬之。
    事  實
一、甲○○前於民國八十七年間因施用毒品案件，經本院依八十七年度毒聲字第四六
    七四號裁定送觀察勒戒後，認無繼續施用毒品之傾向，由台灣高雄地方法院檢察
    署檢察官於八十八年一月十四日以八十八年度偵字第二八八０三號不起訴處分確
    定。甲○○於該不起訴處分確定後，又基於概括犯意，自八十八年四月間起至同
    年六月十五日止，連續施用第一級毒品海洛因多次，經台灣高雄地方法院檢察署
    檢察官再聲請本院以八十八年度毒聲字第四三一０號裁定觀察、勒戒後，認有繼
    續施用毒品之傾向，除進而聲請本院以八十八年度毒聲字第四九九六號裁定令入
    強制戒治處所施以強制戒治外，同時將此部分犯行向本院提起公訴，業經本院於
    八十八年九月十六日以八十八年度訴字第一三五三四號判處期徒刑七月，並於八
    十八年十一月二十三日確定在案。詎其於二犯施用毒品犯行經判處罪刑確定後，
    仍猶不知悔改，於第二次施用毒品犯行之強制戒治處分，經本院裁定停止戒治自
    屏東戒治所出所後，在停止戒治保護管束期間，明知海洛因及安非他命業經公告
    列為毒品防害防制條例第二條第二項之第一級及第二級毒品，均不得非法持有、
    施用，竟又基於施用第一級毒品海洛因之概括犯意，自八十九年六月間某日起至
    八十九年七月三十日止，連續於台南友人住處，將第一級毒品海洛因粉末攙入香
    煙內點火吸食之方式，施用第一級毒品海洛因多次。又於八十九年七月三十一日
    一時二十分許回溯二十四小時內某時，施用第二級毒品安非他命一次。嗣先於八
    十九年六月八日十二時三十分許在高雄縣鳳山市○○○路旁為警查獲，並扣得第
    一級毒品海洛因一包（台灣高雄地方法院檢察署扣押物品清單保管字號：八十九
    年檢總管字第七六八三號，驗後淨重０‧０三公克）。後又於八十九年七月三十
    一日凌晨零時五分許，在高雄市○○區○○路二四七號前再度為警查獲，另扣得
    第一級毒品海洛因一包（台灣高雄地方法院檢察署扣押物品清單保管字號：八十
    九年檢總管字第一００三九號，驗後淨重０‧七九公克）。
二、案經高雄市政府警察局小港分局及高雄縣警察局鳳山分局分別移送臺灣高雄地方
    法院檢察署檢察官偵查起訴。
    理  由
一、訊據被告甲○○對於右揭連續施用第一級毒品海洛因之事實坦承不諱，惟矢口否
    認有施用第二級毒品安非他命之犯行。經查，被告八十九年六月八日、八十九年
    七月三十一日二次為警查獲當日在警局所採集之尿液，經送鑑定結果，均檢出嗎
    啡陽性反應，此高雄市立凱旋醫院八十九年六月十六日高市凱醫檢字第六五七號
    及高雄縣衛生局八十九年九月八日八九煙檢字第二二二八號煙毒尿液檢驗成績書
    各一紙在卷足稽，而海洛因施用入人體後水解還原成嗎啡，再循嗎啡之代謝方式
    排出體外，已據行政院衛生署藥物食品檢驗局（73）藥檢壹字第０三０二二一號
    函敘明綦詳可查，此外，並有被告為警所查扣其持有之第一級毒品海洛因二包足
    佐，故被告就施用海洛因部分之自白核與事實相符，應堪採信。次查，被告於八
    十九年七月三十一日第二次遭查獲後於當日一時二十分許所採集之尿液，除檢出
    嗎啡陽性反應外，同時亦檢出甲基安非他命陽性反應，此有前揭高雄縣衛生局煙
    毒尿液檢驗成績書足稽，而甲基安非他命經口服投與後，約百分之七十於二十四
    小時內可自尿液中排出，又其尿液內含甲基安非他命成分之檢出，與投與甲基安
    非他命的量、個人體質、檢驗儀器之精密度有關，通常採尿化驗是否呈陽性反應
    ，應以投與後二十四小時內所採者為宜，亦有行政院生署藥物食品檢驗局（80）
    藥檢醫字第四五二九號函可查，足徵被告於八十九年七月三十一日一時二十分許
    採尿時起，往前回溯二十四小時內之某時，有施用第二級毒品安非他命一次之事
    實無訛，被告空口否認未施用安非他命，自不足採。再查，被告前於八十七年間
    即因犯施用毒品案件，經本院依八十七年度毒聲字第四六七四號裁定送觀察勒戒
    後，認無繼續施用毒品之傾向，由台灣高雄地方法院檢察署檢察官於八十八年一
    月十四日以八十八年度偵字第二八八０三號不起訴處分確定。於不起訴處分確定
    後，又基於概括犯意，自八十八年四月間起至同年六月十五日止，連續施用第一
    級毒品海洛因多次，經台灣高雄地方法院檢察署檢察官聲請本院以八十八年度毒
    聲字第四三一０號裁定觀察、勒戒後，認有繼續施用毒品之傾向，除再聲請本院
    以八十八年度毒聲字第四九九六號裁定令入強制戒治處所施以強制戒治外，同時
    將此部分犯行向本院提起公訴，業經本院於八十八年九月十六日以八十八年度訴
    字第一三五三號判處期徒刑七月，並於八十八年十一月二十三日確定在案等事實
    ，復有台灣高雄地方法院檢察署八十八年度偵字第二八八０號不起訴處分書、本
    院八十八年度訴字第一三五三號刑事判決書、本院被告全國前案記錄表、臺灣高
    雄地方法院檢察署刑案資料查註記錄表各一份在卷可稽，是被告三犯施用毒品之
  犯行，事證明確，應依法予以論科。
二、查查海洛因、安非他命分係毒品危害防制條例第二條第二項所稱之第一、二級毒
    品，不得持有、施用用。次按毒品危害防制條例第十條規定，施用第一級、第二
    級毒品之罪者，檢察官應先將被告送勒戒處所觀察、勒戒，經觀察、勒戒後，認
    無繼續施用毒品傾向者，應由檢察官為不起訴處分之裁定。依此為不起訴處分後
    ，五年內再犯第十條施用第一級、第二級毒品之罪，經觀察、勒戒後，認有繼續
    施用毒品之傾向或三犯以上者，則不適用前開不起訴處分之規定，而應依一般刑
    事訴訟程序予以起訴論罪科刑；此觀諸毒品危害防制條例第二十條第一項、第二
    項前段、第三項前段規定自明。被告前既已因二次施用毒品案件，分別經台灣高
    雄地方法院檢察署檢察官為不起訴處分及經本院判決徒刑確定後，三犯本案之施
    用毒品罪，核其所為，係犯毒品危害防制條例第十第第一項之施用第一級毒品罪
    及同條第二項之施用第二級毒品罪。所犯先後多次施用海洛因部分犯行，時間緊
    接，且反覆為之，所犯又係同一罪名之罪，顯係基於概括犯意為之，應依連續犯
    規定論以一罪，並加重其刑。又被告持有海洛因、安非他命後，進而施用，其持
    有之低度行為應被其施用之高度行為所吸收，均不另論罪。被告所犯上開施用第
    一級毒品及施用第二級毒品罪二罪之間，犯意各別，行為互殊，應予分論併罰。
    爰審酌被告於少年時期即有施用毒品之不良素行，有台灣高等法院被全國前案紀
    錄表及台灣高雄地方法院檢察署刑案資料查註紀錄表各一份在卷可考，於毒品危
    害防制條例施行後，歷經二次觀察、勒戒及一次強制戒治，並經法院判處徒刑後
    ，仍未能徹底戒絕毒品，甫於第二次施用毒品犯行停止戒治付保護管束期間隨即
    再犯，顯見其無悔改之意，且有失政府制定毒品危害防制條例之立法美意，本不
    宜寬貸，惟念其施用毒品乃自戕一己之身體健康，尚未害及他人，且其犯後坦承
    部分犯行，等一切情狀，就其所犯上開兩罪分別量處如主文所示之刑，並定其應
    執行之刑，以資懲儆。至扣案之海洛英（驗後淨重十一˙三五公克），係被告所
    有，已據其陳明在卷，且經鑑定結果確屬毒品危害防制條例第二條第二項第一款
    所稱之第一級毒品，此有法務部調查局八十九年七月七日（８９）陸（一）00
    000000號、八十九年八月十六日（８９）陸（一）00000000號鑑
    定通知書各一紙附卷足憑（台灣高雄地方法院檢察署扣押物品清單保管字號：八
    十九年檢總管字第七六八三號及第一００三九號，前者驗後淨重０‧０三公克；
    後者驗後淨重０‧七九公克），爰依同條例第十八條第一項前段規定，併予宣告
    沒收銷燬之。至於鑑定後耗損之毒品，既已滅失，即毋庸為沒收並銷燬之宣告，
    附此敘明。
據上論斷，應依刑事訴訟法第二百九十九條第一項前段，毒品危害防制條例第十條第
一項、第二項、第二十條第三項，刑法第十一條前段、第五十六條、第五十一條第五
款，判決如主文。
中      華      民      國    八十九    年     十二     月     三十     日
                                  臺灣高雄地方法院刑事庭
                                      法  官  陳淑卿
右正本證明與原本無異。
如不服本判決，應於判決送達後十日內，向本院提出上訴狀。
                                      書記官  陳朝宗
中    華    民    國    八十九    年     十二     月       三十       日
附錄本案論罪科刑法條
毒品危害防制條例第十條第一項、第二項。
施用第一級毒品者，處六月以上五年以下有期徒刑。
施用第二級毒品者，處三年以下有期徒刑。


司法院資訊處製作；財團法人民間司法改革基金會備份。
